【裁判字號】    89,訴緝,1
【裁判日期】    890127
【裁判案由】    誣告等
【裁判全文】
臺灣屏東地方法院刑事判決                            八十九年度訴緝字第一號
    公  訴  人  臺灣屏東地方法院檢察署檢察官
    被      告  乙○○
    被      告  甲○○
右被告因誣告等案件，經檢察官提起公訴（八十七年度偵字第二八六九號、第三二七
一號）本院判決如左：
    主  文
乙○○、甲○○均無罪。
    理  由
一、公訴意旨略以：被告乙○○明知邱永成、張源財、鐘越勝（以上三人業經判決無
    罪確定）明知其等並無安非他命可供販賣，意基於詐財之意思，於民國八十七年
    四月二十七日在屏東縣長治鄉百利加油站前，以冰糖冒充安非他命矇混出售予林
    勝茂，林勝茂不疑有詐，交付新台幣（下同）六十七萬元。另被告甲○○亦明知
    上開事實，竟受到林勝茂之指使向屏東縣警察局勤務中心謊稱林勝茂被乙○○、
    邱永成等人行搶，意圖使邱永成等人受刑事處分而指名誣告，因認被告乙○○涉
    犯刑法第三百三十九條第一項之詐欺財罪嫌，被告甲○○則犯有刑法第一百六十
    九條之誣告罪嫌。
二、按犯罪事實應依證據認定之，無證據不得推定其犯罪事實，又被告犯罪不能證明
    者，應為無罪之判決，刑事訴訟法第一百五十四條、第三百零一條第一項分別定
    有明文。
三、公訴人認被告乙○○、甲○○有上開犯行無以被告甲○○於第二次警訊時供稱林
    勝茂財物遭邱永成等人騙走及邱永成、張源財供稱係以冰糖假冒安非他命向林勝
    茂騙取財物為主要論據；惟訊之被告乙○○否認有上開詐欺取財犯行，辯稱伊僅
    介紹雙方買賣而已，被告甲○○亦堅決否認有誣告犯行，辯稱林勝茂確實有遭對
    方強劫財物，伊見狀乃向警方報案，並無誣告犯行等語。
四、經查：（一）、同案被告林勝茂確於八十七年四月二十七日在屏東縣長治鄉百利
    加油站前遭邱永成、鐘越勝、張源財、乙○○等人以玩具手槍、行動電話打傷並
    搶走六十七萬元等事實，已據同案被告林勝茂指訴明確，核與證人即當時在車內
    之褚粉紅及被告甲○○於第一次警訊時所供之情節相符合；再者，同案被告張源
    財於警訊時即供稱：我們五人在百利加油站對面押了從北部下來的一輛深藍色喜
    美自小客車內的一對夫婦五十五萬元，我們五人共騎二部機車至約定之百利加油
    站對面，由我與鐘越勝二人進入車內，我持ＢＢ玩具槍一支，鐘越勝持黑金剛行
    動電話一支，當時這對夫婦分別是男的坐在駕駛座，女的坐在右前座的位置，鐘
    越勝向他們說我們交易要先看到錢，對方說樣品我已經試過了，但我要看到貨品
    ，就一直堅持不交錢，最後鐘越勝火大了，就用手帶行動電話敲擊男的頭部，並
    喝令開車前進，不然還要敲擊他，約前進了三百公尺，男的說不要打了，即指示
    女的從車內前置物箱取出錢來交給我們二個人，我們也指示停車，並在車內點算
    共五十五萬元，我們即下車，此時隨行在旁的另外勇仔、永仔及另一男子也不知
    怎麼搞的，丟一包事先準備好的冰糖到車內，我下車即被邱永成用機車載，另三
    人共騎一部機車逃逸等語（見屏警刑少字第一四三二一八號警卷八十七年五月六
    日筆錄），其被移送檢察官偵訊時亦供稱當時有持行動電話、ＢＢ玩具槍等情（
    八十七年偵字第三一二八號卷第五頁）；且案發時被告甲○○即向加油站借用電
    話報案，警員赴現埸時發現同案被告林勝茂頭部尚在流血，亦據證人即赴現埸處
    理之警員許基福證述明確，並有同案被告林勝茂受傷之診斷書在卷可參，足見同
    案被告林勝茂所供其遭強劫財物一節，並非無據。（二）、又依同案被告張源財
    於上開警偵卷之供述其等持冰糖前往交易，因林勝茂要求先看貨（指安非他命）
    才要交錢等語。可見本件其等係擬以詐騙方法得財，但對方先要看貨，其等見計
    無法得逞，始改行搶財物無訛；同案被告邱永成等人作案過程，於一般人之觀念
    中實含有部分之詐騙成份，被告甲○○當時因未在車內深入了解全盤過程，又後
    來知道有冰糖一事，其諒係誤認同案被告林勝茂之財物遭騙走，故其第二次警訊
    時所供林勝茂財物遭邱永成騙走之事實，應與事實有違，尚難以此認定其等有詐
    欺欺情事，亦即被告甲○○向警方報告搶案，並無不實之處。（三）、同案被告
    邱永成於本院審理時指稱林勝茂當日前往伊住處大小聲，責問為何行騙，遭伊以
    煙灰缺砸傷云云。但林勝茂係北部人，與邱永成並不認識，並不知道邱永成住處
    ，顯不可能前往邱永成住處責問，且案發後警方於接獲報案即立刻前往處理而發
    現林勝茂頭部受傷，是以邱永成上開供詞，應非實在；又本件經送高雄市政府世
    察局刑事警察大隊以一、模擬中性卡數字刺激測驗，二、區域比對法，三、對照
    問題法，四、混合問題法實施測謊結果，張源財稱案發時沒有動手打人，呈不實
    反應，而林勝茂稱案發時在車上被打，並無不實反應，此有八十七年十一月十七
    日十六日高市警刑大鑑字第八六八八號鑑定通知書在卷可參，此為鑑定機關本於
    專業知識經驗及以精密儀器測試後所之結論，自可憑信，益證同案被告林勝茂確
    有遭行搶之事實。（四）、按被告之自白，不得作為有罪判決之唯一證據，仍應
    調查其他必要之證據，以察其是否與事實相符合，刑事訴訟法第一百五十六條第
    二項定有明文，本件同案被告邱永成、鐘越勝、張源財等人固自白夥同被告乙○
    ○以冰糖冒充安非他命出售詐財物之事實，惟如前所述，林勝茂之財物係遭被告
    邱永成、鐘越勝、張源財、乙○○等人所搶走，其等上開自白與事實即有未合，
    其等之自白，顯係規避重罪之舉，自難以其自白即認其等有詐欺犯行。（五）、
    綜上所述，同案被告林勝茂有遭搶走財物之事實，被告甲○○因此向警方報案，
    即無不實之處，而被告乙○○與邱永成等人亦無所謂之詐騙財物行為，此外，復
    查無其他確證據足以認定被告乙○○、甲○○二人有公訴人所指之犯罪事實，其
    等犯罪即不能證明，爰為其二人無罪之諭知。
據上論斷，應依刑事訴訟法第三百零一條第一項，判決如主文。
本案經檢察官莊啟勝到庭執行職務。
中      華      民      國      八十九      年    一    月    二十七    日
                                      臺灣屏東地方法院刑事第一庭
                                          法  官    黃國永
右正本證明與原本無異。
對於本判決如有不服應於收受送達後十日內向本院提出上訴書狀上訴於台灣高等法院
高雄分院並按他造當事人之人數附具繕本。
                                          書記官   簡長
中      華      民      國      八十九      年    一    月    二十八    日


司法院資訊處製作；財團法人民間司法改革基金會備份。
